臺灣板橋地方法院交通事件裁定　　　 100年度交聲字第2220號
原處分機關　交通部公路總局臺北區監理所
異　議　人　李日乾
即受處分人
上列異議人即受處分人因違反道路交通管理處罰條例案件，對於
交通部公路總局臺北區監理所於中華民國100 年6 月2 日所為之
北監自裁字第裁40-C00000000號處分（原舉發通知單號：100 年
4 月10日北警交字第C00000000 號），本院裁定如下：
    主  文
原處分撤銷。
    理  由
一、本件原處分機關即交通部公路總局臺北區監理所以異議人即
    受處分人李日乾所有之車牌號碼2N-9999 號自小客車，牌照
    業經註銷，惟該汽車仍於民國（下同）100 年4 月10日15時
    33分許，由異議人駕駛行經新北市○○區○○路與學成路口
    處，因使用註銷之牌照行駛之違規，而為新北市政府警察局
    三峽分局交通分隊員警當場攔查後，依違反道路交通管理處
    罰條例第12條第1 項第4 款規定掣單舉發，並依同條第3 項
    規定，當場移置保管上開汽車。嗣異議人於應到案日期前向
    原處分機關提出申訴，經原處分機關再行調查，依所得事證
    ，仍認異議人如上違規屬實，遂於100 年6 月2 日，依道路
    交通管理處罰條例第12條第1 項第4 款、第2 項及違反道路
    交通管理事件統一裁罰標準表、使用牌照稅法與道路交通管
    理處罰條例涉及裁罰競合作業原則等規定，裁處異議人新臺
    幣8,334 元之罰鍰，並扣繳牌照。
二、聲明不服意旨則稱：本件舉發所述之2N-9999 號車輛並未懸
    掛車牌，應不合於道路交通管理處罰條例第12條第1 項第4
    款規定之「使用註銷之牌照行駛」；又當日係異議人見上開
    車輛因停用多年，放置社區地下室B4樓而車內裝受潮發霉，
    乃將該車輛清洗後移至社區地下室出口處之路面曝曬，適逢
    交通警察經過舉發，異議人已再三說明，員警均未採信，仍
    堅持開單，有違人之常情；況本件未經調閱社區○道路監視
    錄影系統查證，亦未能體察民情，仍予裁罰，異議人不服，
    請求重新裁決等語。
三、經查：
(一)、按汽車使用註銷之牌照行駛者，處汽車所有人新臺幣3,600
    元以上10,800元以下罰鍰，並禁止其行駛，且牌照扣繳之，
    道路交通管理處罰條例第12條第1 項第4 款、第2 項分別定
    有明文，是悉上揭規定之義務人為「汽車所有人」，並以「
    使用註銷之牌照行駛」之結果為處罰構成要件。又按汽車牌
    照業經註銷，無牌照仍行駛者，處汽車所有人新臺幣3,600
    元以上10,800元以下罰鍰，並禁止其行駛，且當場移置保管
    汽車，同上條例第12條第1 項第8 款、第3 項亦各有明定，
    可知上揭規定之義務人同為「汽車所有人」，而以「汽車牌
    照經註銷，無牌照仍行駛」之結果為處罰構成要件。復資以
    前述各規定明揭之處罰構成要件互為核究，堪可確知者，乃
    身為義務人之汽車所有人，其汽車牌照業經註銷後，倘若該
    汽車有『使用註銷之牌照』行駛之事實，應依道路交通管理
    處罰條例第12條第1 項第4 款、第2 項等規定裁罰；而如該
    汽車係屬『無牌照仍行駛』之行為，則應依道路交通管理處
    罰條例第12條第1 項第8 款、第3 項等規定裁罰，合先說明
    。
(二)、再按道路交通管理處罰條例所規定罰鍰、吊扣（銷）駕駛執
    照或汽（機）車牌照等處罰，係交通監理主管機關基於行政
    機關地位，對行為人違反秩序行為之裁罰性行政處分（司法
    院大法官釋字第418 號解釋理由書參照），質言之，此係行
    政機關（交通監理主管機關）就行為人違反該條例規定行政
    法上義務之特定具體事件（交通違規）所為之行政行為，且
    對外直接發生公法上之法律效果。故交通違規裁罰處分，既
    為行政罰之一種，且具有行政處分性質，是以，監理機關對
    行為人之交通違規予以裁罰，應依行政罰法第1 條規定，適
    用行政罰法；但其他法律有特別規定者，從其規定。此所謂
    其他法律，包括有關道路交通管理、處罰所制定之道路交通
    管理處罰條例。又按違反行政法上義務之行為非出於故意或
    過失者，不予處罰，行政罰法第7 條規定甚明。準此，在具
    體行政事件中，行政法上之行為義務人有無因故意或過失而
    違反行政法上義務之行為，其事實應憑證據認定；反之，無
    證據即不得推論行為人已有違反行政法上義務，令其受行政
    罰。易言之，道路交通管理處罰條例科處行政罰事件，仍應
    先由行政機關就其業已履踐相關正當法律程序，以及人民應
    受處罰之客觀違反法令行為，負證明之責。
(三)、查本件舉發所指之異議人所有車牌號碼2N-9999 號自小客車
    ，已於98年2 月26日，為該管車籍管理機關即原處分機關裁
    處以停駛逾期逕行註銷，並命汽車所有人繳回上開車輛之汽
    車號牌2 件、行車執照1 件一節，有原處分機關100 年4 月
    25日查列之汽車車籍查詢表、違規查詢報表及汽車異動歷史
    查詢表各1 紙在卷足憑（參本院卷第10至11頁），是悉異議
    人所有之上開車輛，其牌照確實已經原處分機關註銷而不得
    再行駛於道路，甚明。
(四)、次查，異議人有於100 年4 月10日15時33分許，在新北市○
    ○區○○路與學成路口，經新北市政府警察局三峽分局交通
    分隊員警當場攔查發現其有駕駛上開已經註銷牌照之車輛行
    駛於道路之行為，乃依道路交通管理處罰條例第12條第1 項
    第4 款規定，於100 年4 月10日填製北警交字第C00000000
    號舉發違反道路交通管理事件通知單（下稱舉發單）當場舉
    發，其上並載明違規事實為「使用註銷之牌照行駛在道路」
    ；至當場受舉發之異議人拒絕簽收上開舉發單，同為舉發員
    警併予記明之，有卷附之舉發單影本1 紙可據（參本院卷第
    7 頁）。據上，可悉異議人確有在首開時、地，為警當場填
    單舉發，且舉發單亦清楚指明斯時違規稽查之車輛即係車號
    2N-9999 號自小客車等客觀情形，並無爭執。
(五)、再，異議人因不服員警填單舉發旨揭違規，向原處分機關提
    出陳述，請求再行查明本件認定違規暨舉發經歷（參本院卷
    第12頁之100 年4 月25日交通違規案件陳述書影本），經原
    處分機關向舉發員警職配之新北市政府警察局三峽分局更行
    查證結果，由該分局以100 年5 月18日新北警峽交裁字第10
    00017582號函復以：舉發員警於100 年4 月10日15時33分許
    ，行經三峽區○○路與學成路口，發現車號2N-9999 號自小
    客車，未懸掛車牌行駛道路，員警隨即攔停該汽車並告知違
    規事實，復查詢上開車輛之車牌已逾期逕行註銷，員警爰依
    道路交通管理處罰條例第12條第1 項第4 款規定舉發，車輛
    予以移置保管等意旨，亦有前揭函文影本1 紙在卷為證（參
    本院卷第14頁）。
(六)、承據前述，原處分機關依所得如上各事證，認定異議人違規
    屬實，應適用道路交通管理處罰條例第12條第1 項第4 款、
    第2 項之規定，作出首開交通裁罰，有裁決書及送達證書（
    均影本，參本院卷第8 頁正及反面）、原處分機關100 年5
    月23日北監自字第1002017179號函文影本（參本院卷第13頁
    ）各在卷足稽，固非無見。惟查，舉發員警於前開舉發單上
    記載之違規事實為：「使用已註銷之牌照行駛於道路」，然
    原處分機關函請原舉發警察機關再行調查後，其答復本案違
    規情節則稱以：「未懸掛車牌行駛道路」，究之二者所指本
    案違規行為情節，已有前後不一之齟齬，故異議人暨其所有
    之上開車牌號碼2N-9999 號自小客車，其違規事實，究屬道
    路交通管理處罰條例第12條第1 項第4 款所定「『使用』已
    註銷牌照行駛」，亦或係同條項第8 款所述之「牌照業經註
    銷，『無牌照』仍行駛」，容有疑竇，自有再詳予查究之必
    要。準此，原處分機關就異議人李日乾雖有為警填單當場舉
    發旨開違規，惟關於本案員警判認異議人之違規事實暨裁罰
    構成要件等客觀情狀，其所憑事證前後不一，難以互為核認
    ，復未見有何詳查確切事實真偽並為適切說明之舉措；且上
    開事項，攸關本件裁罰之構成要件與應適用法律等實質認定
    。是據前述，原處分機關就本案異議人指摘不服之交通違規
    科處行政罰事件，其行為事實仍屬不清，況遍查全卷，亦無
    其他積極事據足徵為首揭違規事實之證明。故而，原處分機
    關對於異議人應受旨開行政裁罰之客觀事實所應擔負之證明
    責任，猶有未足。
(七)、綜前所論，本件原處分機關所為旨揭交通裁決，既存有如上
    認定事實所憑事證尚屬未明之重大明顯疵議，即難予支持，
    自應由本院裁定將原處分予以撤銷；又為尊重原處分機關於
    本件撤銷後，就查得之行為事實態樣，所具有之唯獨行政裁
    量權限，應並諭由原處分機關查明後，依法另為適當之處分
    。
四、據上論斷，應依道路交通事件處理辦法第19條，裁定如主文
    。
中    華    民    國   100    年    8     月    29    日
                       交通法庭法  官   黎錦福
上列正本證明與原本無異。
如不服本裁定，應於裁定送達後5 日內敘明抗告理由，向本院提
出抗告狀。
                               書記官   蔡麗春
中    華    民    國   100    年    8     月    29    日